臺灣澎湖地方法院民事裁定
111年度司繼字第52號
聲  請  人  財政部國有財產署南區分署

法定代理人  黃莉莉  
代  理  人  高玉霞  
關  係  人  陳翊萍（即陳其成之繼承人）

            陳琬晴（即陳其成之繼承人）

            陳扶柔（即陳其成之繼承人）

            陳寶桂（即陳其成之繼承人）


            陳寶息（即陳其成之繼承人）

            陳寶玉（即陳其成之繼承人）

            陳秀霞（即陳其成之繼承人）

            許陳免（即陳其成之繼承人）

上列聲請人聲請代墊遺產管理人費用事件，本院裁定如下：
    主  文
關係人應墊付聲請人擔任被繼承人陳地遺產管理人之費用新臺幣
108,096元，及自民國110年10月30日起至清償日止，按年息百分
之5計算之利息。　
    理  由
一、按關於遺產管理、分割及執行遺囑之費用，由遺產中支付之
    ，民法第1150條本文規定甚明。而遺產管理費用之所以規定
    應由遺產支付，係因其屬繼承開始之費用，該費用具有共益
    之性質，不僅於共同繼承人間有利，對繼承債權人、受遺贈
    人、遺產酌給請求人及其他利害關係人，胥蒙其利，當以由
    遺產負擔為公平。是以凡為遺產保存上所必要不可欠缺之一
    切費用均屬之，諸如事實上之保管費用、繳納稅捐、罰金罰
    鍰、「訴訟費用」、清算費用等是，即為清償債務而變賣遺
    產所需費用、遺產管理人之報酬或編製遺產清冊費用，亦應
    包括在內，且該條規定其費用由遺產中支付之，係指以遺產
    負擔並清償該費用而言，初不因支付者是否為合意或受任之
    遺產管理人而有不同（最高法院99年度台上字第408號裁判
    意旨參照）。次按遺產管理人得請求報酬，其數額由法院按
    其與被繼承人之關係、管理事務之繁簡及其他情形，就遺產
    酌定之，必要時，得命聲請人先為墊付，民法第1183條定有
    明文。而遺產管理費用與遺產管理人報酬同屬共益性質，民
    法第1183條雖僅規定法院得酌定遺產管理人之報酬，必要時
    ，並得命聲請人墊付，但並無排除遺產管理人所墊付必要支
    出之遺產管理費用之意。蓋報酬之多寡尚須經法院裁定，而
    代墊及聲請費用為必要支出，舉輕以明重，前者既得命聲請
    人墊付，後者自得命聲請人一併墊付。
二、本件聲請意旨略以：聲請人前經本院106年度司繼字第104號
    裁定選任為被繼承人陳○之遺產管理人。因本件遺產管理案
    件經陳其成等六人對聲請人提起確認繼承權存在訴訟，經本
    院108年度重家繼訴字第2號判決：㈠、確認陳○○（即原告陳
    其成、原告陳○○之父；原告陳○○、原告盧陳○○、原告陳○○、
    原告陳○○之祖父）對陳○之繼承權存在。㈡、訴訟費用由被告
    負擔。嗣經本院以110年度司家聲字第17號裁定確認本件訴
    訟費用為新臺幣（下同）108,096元，及自民國110年10月30
    日（即裁定送達翌日）起至清償日止，按年息百分之5計算
    之利息。因聲請人已將遺產移交繼承人，無遺產可支付費用
    ，請求由聲請選任遺產管理人之人陳其成墊付，又因陳其成
    業已死亡，故聲請由陳其成之繼承人墊付等語。
三、經查聲請人上開主張，業據提出本院106年度司繼字第104號
    裁定、108年度重家繼訴字第2 號判決、110年度司家聲字第
    17號裁定等件影本為證，並經本院依職權查閱臺灣高等法院
    高雄分院111年度家抗字第10號裁定，確認聲請人前經陳其
    成聲請本院選任為陳○之遺產管理人，且應負擔如主文所示
    之訴訟費用無誤。本院審酌聲請人所述管理被繼承人遺產所
    進行之訴訟程序而須支出之訴訟費用應屬必要費用，又本件
    係陳其成（歿）為提起確認其對陳○之繼承權存在訴訟而發
    動選任遺產管理人之程序，而聲請人已依前開判決將遺產移
    交陳○之繼承人，以執行遺產管理職務，致無遺產可支付訴
    訟費用，而陳其成為陳○之繼承人既因遺產管理人遂行職務
    ，而享有利益。是命關係人即陳其成之繼承人墊付遺產管理
    人之管理費用，要難謂有不公，故本件聲請由關係人墊付管
    理費用為有理由，爰裁定如主文。至關係人可否向陳地之
　　其他繼承人請求分擔費用乃屬另一問題，尚不得主張減免其
　　應墊付之費用額，併予敘明。
四、如不服本裁定，須於裁定送達後10日內，以書狀向本院提出
    抗告狀，並繳納抗告費新臺幣1,000元。
中　　華　　民　　國　　111 　年　　6 　　月　　 7 　 日
                  家事庭    司法事務官
以上正本與原本無異。